【裁判字號】    92,台上,6817
【裁判日期】    921204
【裁判案由】    違反著作權法
【裁判全文】
最高法院刑事判決                              九十二年度台上字第六八一七號
    上  訴  人  常夏音樂經紀有限公司
    代  表  人  陳俊辰
    被      告  金樺唱片音樂帶有限公司
    兼 代表 人  甲○○
右上訴人因自訴被告等違反著作權法案件，不服台灣高等法院中華民國九十二年七月
三十一日第二審判決（九十二年度上訴字第五０八號，自訴案號：台灣台北地方法院
九十一年度自字第三八０號），提起上訴，本院判決如左：
    主  文
上訴駁回。
    理  由
一、被告甲○○部分
按刑事訴訟法第三百七十七條規定：上訴於第三審法院，非以判決違背法令為理由，
不得為之。是提起第三審上訴，應以原判決違背法令為理由，係屬法定要件，如果上
訴理由狀未依據卷內訴訟資料，具體指摘原判決不適用何種法則或如何適用不當，或
所指摘原判決違法情事，顯與法律規定得為第三審上訴理由之違法情形，不相適合時
，均應認其上訴為違背法律上之程式，予以駁回。本件原判決以自訴意旨略謂：上訴
人即自訴人係「白色的愛」等音樂著作之專屬被授權人，發現屈臣氏百佳股份有限公
司（下稱屈臣氏公司）以每片新台幣（下同）二十元販售之經濟包音樂光碟片，係未
經上訴人授權而擅自重製之光碟片。屈臣氏公司謂該光碟片自小馬哥企業有限公司（
下稱小馬哥公司）受讓而來，小馬哥公司稱買自黑大利實業有限公司（下稱黑大利公
司），黑大利公司稱買自被告金樺唱片音樂帶有限公司（下稱金樺公司，另從程序駁
回，詳如後述，另屈臣氏公司、小馬哥公司、黑大利公司暨彼等公司代表人韋以安、
林榮華、黃阿雄，均經原審判決無罪確定），金樺公司顯有擅自重製之行為。黑大利
公司負責人及業務員黃敏智均表示係向金樺公司進貨，每片六元，出貨予小馬哥公司
之價錢含包裝為每片八元。金樺公司固提出切結書，表示擁有該歌曲重製權，惟實際
上該公司並無重製權，該切結書之切結內容不實。被告甲○○則係金樺公司之負責人
，甲○○雖否認金樺公司有重製行為，然自金樺公司提出之二份經銷合約書觀之，達
樂音樂事業股份有限公司（下稱達樂公司）與鄉城唱片股份有限公司（下稱鄉城公司
）均於合約中同意金樺公司生產音樂光碟片，金樺公司卻表示未生產，如其未生產，
大可直接向他人進貨，與達樂公司及鄉城公司簽約豈非多此一舉？況其對於所謂調來
之舊貨，未以原樣出售，反花費成本將賣相較佳之外包裝拆除，改以賣相較差之塑膠
袋包裝，違反常理。且依彼購入之價格，以一般社會通念，亦可判斷來源有問題，顯
見有重製散佈之行為。甲○○為金樺公司代表人，犯有修正前著作權法第九十一條第
二項等罪嫌云云。經審理結果，認為甲○○被訴之犯罪不能證明，因而維持第一審諭
知甲○○無罪之判決，駁回上訴人在第二審之上訴，已依據卷內資料，詳予說明其理
由。從形式上觀察，原判決並無違背法令之情形存在。
上訴意旨略以：冠越國際有限公司（下稱冠越公司）代表人甘崇政證稱扣案光碟片係
士銘音樂事業有限公司（下稱士銘公司）購買版權，委託甲○○家族經營之力全光碟
科技股份有限公司（下稱力全公司）重製，力全公司與金樺公司在刑事程序上幾乎可
視為完全相同之公司，甲○○對其家族經營之力全公司為冠越公司重製扣案光碟片之
事實，應知之甚明，原判決對此部分未說明不予採信之理由，即認定上訴人未舉證以
實其說，有判決理由不備之違法；原判決既認定扣案光碟片來源及販賣流程中，無金
樺公司經士銘公司授權之流程，又認定金樺公司縱有重製行為，亦經士銘公司授權，
顯然矛盾；金樺公司違反其與鄉城公司及達樂公司間不得任意編輯之約定，即已違反
著作權法，應以刑事制裁；一切證據均顯示金樺公司為扣案光碟片之發行及重製人，
金樺公司提出之任何文件，均無該公司得以自己為發行公司發行光碟片之授權，士銘
公司又否認授權他人生產系爭光碟片，原判決卻為相反之認定，而未說明甲○○無犯
罪故意之理由，均屬理由欠備云云。惟證據之取捨及其證明力如何，乃事實審法院之
職權，如其取捨不違背經驗法則與論理法則，即不得指為違法，而據為上訴第三審之
理由。本件原審已在判決內說明其就案內所有證據本於調查所得心證，分別定其取捨
而為事實判斷之理由。並敘明扣案光碟片販賣流程，係（一）、士銘公司取得版權，
由冠越公司下單給士銘公司，士銘公司委託力全公司重製後，交由冠越公司售給北中
南唱片有限公司（下稱北中南公司），北中南公司售予金樺公司，再由金樺公司輾轉
售予屈臣氏公司。（二）、由冠越公司售予名竟公司轉售給屈臣氏公司。（三）、由
上訴人授權金樺公司重製。（四）由鄉城及達樂公司授權金樺公司重製後，輾轉售予
屈臣氏公司之論據，核無違背客觀存在之經驗法則與論理法則，自屬原審採證認事之
適法職權行使，並無上訴意旨所指之違法情事。又依證人周桂銘、甘崇政之證言及其
餘卷證資料所示，士銘公司有音樂光碟片之重製權，士銘公司係委託力全公司重製扣
案部分音樂光碟片，非甲○○任代表人之金樺公司所重製，力全公司與金樺公司於法
律上為二個不同之主體，甲○○既非力全公司代表人，力全公司之壓片製造行為自與
甲○○無涉，故甲○○是否知悉力全公司壓片製造該光碟片，顯非應記載於判決理由
之事項，原判決未特加說明，自無違法之可言。再鄉城公司及達樂公司就其等享有之
光碟、卡帶版權，與士銘公司訂定使用同意書，同意士銘公司生產銷售，金樺公司因
與士銘公司合資取得前揭鄉城及達樂公司之音樂著作權，二公司因此簽訂「使用合約
書」，約定士銘公司同意金樺公司生產、銷售光碟片等情，亦有該使用同意書等件可
稽。原判決理由乃說明金樺公司縱然製造音樂光碟片，應係經士銘公司之授權，如違
反前揭「使用合約書」第二條產品原有歌曲不得重新編輯之規定而另行編輯發行，亦
係違反契約之民事法律問題而已，無從據以推論有刑事上擅自重製之犯罪故意等語，
亦無不合，即無上訴意旨所指理由矛盾之違法情事。至其餘上訴意旨所云，無非係就
證據之證明力或原審已說明論斷之事項，漫事指為違法，殊非適法之第三審上訴理由
。依上開說明，應認此部分之上訴違背法律上之程式，予以駁回。
二、被告金樺公司部分
按最重本刑為三年以下有期徒刑、拘役或專科罰金之罪，經第二審判決者，不得上訴
於第三審法院，刑事訴訟法第三百七十六條第一款定有明文。上訴人自訴被告金樺公
司違反著作權法，認應依修正前著作權法第一百零一條第一項規定科以罰金。該罪係
專科罰金之罪，依上開說明，既經第二審判決，自不得上訴於第三審法院。上訴人竟
一併提起上訴，顯為法所不許，此部分亦應予駁回。
據上論結，應依刑事訴訟法第三百九十五條前段，判決如主文。
中      華      民      國    九十二    年     十二     月      四      日
                              最高法院刑事第十一庭
                                  審判長法官  張  淳  淙
                                        法官  謝  俊  雄
                                        法官  蘇  振  堂
                                        法官  張  春  福
                                        法官  呂  丹  玉
      右正本證明與原本無異
                                              書  記  官
中      華      民      國    九十二    年     十二     月     十二     日
                                                                       Ａ


司法院資訊處製作；財團法人民間司法改革基金會備份。
